臺灣臺南地方法院臺南簡易庭民事判決
109年度南小字第1778號
原      告  泰安產物保險股份有限公司台南分公司

法定代理人  張美雯  
訴訟代理人  張峰瑞  
            林佳毅  
被      告  張清周  

上列當事人間請求侵權行為損害賠償事件，經本院於民國110年4
月27日言詞辯論終結，判決如下：
    主      文
被告應給付原告新臺幣9,514元，及自民國109年8月17日起至清
償日止，按週年利率5％計算之利息。
訴訟費用新臺幣4,000元由被告負擔。
本判決得假執行。
    事實及理由
一、原告起訴主張：
    緣被告於民國108年7月11日16時33分許，駕駛車號00-0000
    號自用小客車，行經臺南市北區和緯路與中華北路口，因違
    反道路交通安全規則第94條第3項：「汽車行駛時，駕駛人
    應注意車前狀況及兩車併行之間隔，並隨時採取必要之安全
    措施。」之規定，疏未注意車前狀況，不慎撞上前方由原告
    承保、訴外人杜宜蓁所有、訴外人林秝綮駕駛之車號000-00
    00號自用小客車（下稱系爭車輛），致系爭車輛之後保險桿
    受損，經由南都汽車股份有限公司西台南服務原廠修理，其
    中鈑金費用新臺幣（下同）539元、烤漆7,207元、零件3,44
    0元，共計11,186元，原告已悉數賠付被保險人。本件原告
    起訴請求，自行將上開汽車修復費用中之零件費用依年均法
    計算折舊，故減縮請求之聲明等語。爰依侵權行為及保險代
    位之法律關係提起本件訴訟，並聲明如主文所示。
二、被告答辯略以：
    我確實認為兩台車根本沒有相碰，我覺得原告是預謀，原告
    的車子是本來就有損害。原告承保車輛說有行車紀錄器可以
    證明是我的車頭去撞到他的車尾，但他並沒有提出行車紀錄
    器。警卷內的車損照片，那是他在車禍之前就有的損害，與
    我無關。警察雖然有在事發現場當場拍攝兩車車損的照片，
    但我覺得我的車子車頭的車鼻比車牌「還要突出」，所以如
    果我的車真的有去撞到原告承保車輛，也不可能是我的車牌
    或車牌上的螺絲去撞到原告承保車輛，我量過我的車鼻，距
    離地面是86公分高，保險桿最下層底部距離地面是54公分高
    ，如果我的車有碰到原告承保車輛，絕對不可能是我車牌的
    螺絲去撞到原告承保車輛。（被告仔細閱覽警卷道路交通事
    故調查紀錄表）我並沒有跟警察說「有移動車輛，我看前面
    的車子有人下車，我就將車輛向後移」這些話，警察為什麼
    這麼記，我不知道。我雖有在上開紀錄表上簽名，但並不表
    示我有全部閱覽過。原告是刻意擷取照片來誣告我，向我索
    取車損修理費用等語。並聲明：原告之訴駁回。
三、本院得心證之理由：
㈠、按因故意或過失，不法侵害他人之權利者，負損害賠償責任
    ；汽車、機車或其他非依軌道行駛之動力車輛，在使用中加
    損害於他人者，駕駛人應賠償因此所生之損害，民法第184
    條第1項前段、第191條之2前段分別定有明文。又按被保險
    人因保險人應負保險責任之損失發生，而對於第三人有損失
    賠償請求權者，保險人得於給付賠償金額後，代位行使被保
    險人對於第三人之請求權，但其所請求之數額，以不逾賠償
    金額為限，保險法第53條第1 項亦有明文。經查：
①、原告主張之上情，業據提出與其所述相符之系爭車輛行車執
    照、車損照片、臺南市政府警察局道路交通事故當事人登記
    聯單、A3類交通事故現場勘驗圖、南都汽車股份有限公司西
    台南廠估價明細、電子發票證明聯、理賠計算書等件附卷為
    證(見調字卷第15至23頁)，核與本院依職權向臺南市政府警
    察局第五分局調取之本件事故之臺南市政府警察局道路交通
    事故當事人登記聯單、道路交通事故現場圖、道路交通事故
    調查報告表（一）（二）、A3類道路交通事故調查紀錄表、
    道路交通事故當事人酒精測定紀錄表、事故雙方駕駛人執照
    、汽車車籍資料、現場照片等證據相符(見調字卷第53至90
    頁)，足認原告前開主張，係屬真實。
②、被吿雖否認其有撞到前方之系爭車輛云云，惟觀諸前開警方
    到場所拍攝之現場照片及車損照片，系爭車輛之後保險桿上
    有明顯之「刮痕及圓弧形印記」（見調字卷第81至89頁），
    核與被告所駕緊鄰在後之車輛之前保險桿、車牌上螺絲位置
    大致相符，而被告並未提出任何證據證明系爭車輛有何於事
    故發生前即已車殼受損之證據；再參以系爭車輛之駕駛人林
    秝綮於警詢時陳稱：「我遭撞擊後有下車，等對方駕駛下車
    ，對方於移車過程，二次撞擊我的車尾。」等語明確（見調
    字卷第53頁），核與被告於警詢時簽名自承：「是對方駕駛
    下車，要我將車輛往後移。」、「有移動車輛，我看前面的
    車子有人下車，我就將車輛向後移」等語相符（調字卷第61
    、62頁），益徵原告主張其車損係為被告由後方撞擊所致乙
    節，洵堪可採。再查，本件經送請臺南市車輛行車事故鑑定
    會鑑定結果認：「被告駕駛自小客車，未注意車前況狀，為
    肇事原因。林秝綮無肇事因素。」（見本院卷第36頁），亦
    徵被告所辯，係臨訟卸責之詞，並非可採。基上，系爭車輛
    於本件車禍發生後，確實已受有損害，且足認被吿於本件事
    故當時有未注意車前狀況之過失。被告於上開時間、地點過
    失駕車行為，導致系爭車輛受損之事實，既堪認定。又原告
    業已賠付被保險人杜宜蓁系爭車輛之維修費用，則依照前開
    法規，原告自得代位行使被保險人對於被吿之損害賠償請求
    權，從而，本件原告依侵權行為及保險代位之法律關係，請
    求被告對本件事故造成系爭車輛之損害負賠償責任，洵屬正
    當。
㈡、再按不法毀損他人之物者，被害人得請求賠償其物因毀損所
    減少之價額，民法第196條亦已明訂。而民法第196條中所謂
    其物因毀損所減少之價額，非不得以修復費用為估定之標準
    ，因損害賠償，除法律另有規定或契約另有訂定外，應以填
    補債權人所受損害及所失利益為限，為民法第216條第1項所
    明定，故修復費用以必要者為限（例如：修理材料以新品換
    舊品，應予折舊），有最高法院77年台上字第1306號、80年
    台上字第2476號判決可供參考。查本件系爭車輛係因被告過
    失而受有損害，已如前述，被告自應依前揭法條規定對原告
    負損害賠償責任。而系爭車輛因修復支出共11,186元乙節，
    業據原告提出南都汽車股份有限公司西台南廠估價單、電子
    發票證明聯、理賠計算書為證，其中除工資費用539元、烤
    漆7,207元無須折舊外，零件費用3,440元既係以新零件更換
    被撞之舊零件，自應將折舊部分予以扣除。又依行政院所頒
    固定資產耐用年數表及固定資產折舊率之規定，系爭汽車為
    自用小客車，其耐用年數為5年，依定率遞減法每年折舊100
    0分之369，另依營利事業所得稅查核準則第95條第6項規定
    ，固定資產提列折舊採用定率遞減法者，以1年為計算單位
    ，其使用期間未滿1年者，按實際使用之月數相當於全年之
    比例計算之，不滿1月者，以1月計。而系爭車輛之出廠年月
    為105年9月，此有行車執照影本1紙附卷可稽（見調字卷第6
    頁），迄本件車禍發生之108年7月11日，使用年數為2年11
    個月，則零件部分扣除折舊後之修復費用估定為1,768元【
    計算式：殘價＝取得成本÷（耐用年數＋1）即3,440元÷（5＋1
    ）＝573（元，元以下四捨五入）；折舊額＝（取得成本－殘價
    ）×1/（耐用年數）×（使用年數）即（3,440－573）×1/5×（
    2＋11/12）＝1,672（元，元以下四捨五入）；扣除折舊後價
    值＝（新品取得成本－折舊額）即3,440－1,672＝1,768（元）
    】，另加計無需計算折舊之烤漆、工資，則原告得向被告請
    求系爭車輛回復原狀所必要之費用即為9,514元，原告減縮
    後訴之聲明，堪予准許。
四、綜上，原告依侵權行為及保險代位之法律關係，請求被告給
    付9,514元，及自109年8月17日起至清償日止，按週年利率5
    ％計算之利息，為有理由，應予准許。
五、本件事證已臻明確，兩造其餘攻擊防禦方法及所提之證據，
    經審酌後認於本判決結果不生影響，爰不一一論述，附此敘
    明。
六、本件原告勝訴部分係適用小額程序為被告敗訴之判決，依民
    事訴訟法第436條之20條規定，應依職權宣告假執行。
七、訴訟費用負擔之依據：民事訴訟法第78條、第87條第1 項。
中　　華　　民　　國　　110 　年　　4 　　月　　30　　日
            臺灣臺南地方法院臺南簡易庭
                        法  官  吳金芳
以上正本證明與原本無異。
如不服本判決，應於判決送達後20日內，向本院提出上訴狀並表
明上訴理由（須附繕本），如於本判決宣示後送達前提起上訴者
，應於判決送達後20日內補提上訴理由書（須附繕本）。如委任
律師提起上訴者，應一併繳納上訴審裁判費。
對於小額程序之第一審判決之上訴，非以其違背法令之理由，不
得為之。且上訴狀內應記載表明：㈠原判決所違背之法令及其具
體內容；㈡依訴訟資料可認為原判決有違背法令之具體事實者。
中　　華　　民　　國　　110 　年　　4 　　月　　30　　日
                        書記官  李崇文